【裁判字號】    92,交聲,273
【裁判日期】    921218
【裁判案由】    違反道路交通管理處罰條例聲明異議
【裁判全文】
臺灣基隆地方法院交通事件裁定                    九十二年度交聲字第二七三號
    原處分機關  交通部公路總局臺北區監理所基隆監理站
    異  議  人
    即受處分人  甲○○
右列受處分人因違反道路交通管理處罰條例案件，對於交通部公路總局臺北區監理所
基隆監理站於中華民國九十二年十月二十九日所為之裁決（原處分案號：基監字第裁
四二─ＲＡ0000000號），聲明異議，本院裁定如左：
    主      文
原處分撤銷。
本件不罰。
    理      由
一、原處分意旨略以：異議人即受處分人甲○○於民國九十二年六月七日上午九時五
    十五分許，在基隆市○○○路，占用人行道停放ＢＫ─九四三一號自小客車，為
    警以「在禁止臨時停車處所停車」為由製單舉發，核無不合，爰依道路交通管理
    處罰條例第五十六條第一項第一款之規定，裁處異議人罰鍰新臺幣（下同）九百
    元等語。
二、異議意旨則略以：異議人於前揭時、地，並無「在禁止臨時停車處所停車」之違
    規事實；異議人為顧及行人安全，特將ＢＫ─九四三一號自小客車沿人行道之邊
    沿停靠，而未占用人行道，從而，異議人對於原處分機關所為裁處，自難甘服，
    爰請求撤銷原處分等語。
三、按人行道不得臨時停車；汽車駕駛人在禁止臨時停車處所停車者，處新臺幣六百
    元以上一千二百元以下罰鍰，道路交通安全規則第一百十一條第一項第一款、道
    路交通管理處罰條例第五十六條第一項第一款分別定有明文。次按交通違規之舉
    發可分為「當場舉發」及「逕行舉發」。就「逕行舉發」之交通違規事件，受處
    分人因無當場向員警辯駁、陳述意見之機會，故現行法制就逕行舉發之條件多所
    設限，尤其是在證據提出之方面，此觀之違反道路交通管理事件統一裁罰標準及
    處理細則第二十三條之規定自明；至「當場舉發」之交通違規事件而言，雖鑑於
    交通違規事實往往具有驟然而現、稍縱即逝之特性，並慮及現實技術可行性之困
    難，而未硬性要求舉發員警不分違規情節，一律必須預留證據，俾便事後提出以
    供法院審查，然舉發員警仍應衡酌當時情況，而予以適當之舉證，否則，勢難昭
    人民之信服。
四、經查：證人乙○○即本件舉發員警雖於本院調查時到庭結稱異議人於前揭時、地
    ，確有占用人行道停放車輛之「在禁止臨時停車處所停車」之違規事實等語，然
    則，此一事實除據異議人堅詞否認在卷外，證人乙○○即本件舉發員警提出之舉
    發照片復因拍攝角度及光線等外在因素之影響，而無從供本院用以判別異議人有
    無舉發之違規事實（舉發照片並未顯示出異議人有將車輛停放占用人行紅磚道之
    事實），此有上開舉發照片二幀在卷可按；本院為明瞭現場實地情況，旋偕同異
    議人及舉發員警即證人乙○○等人，職權履勘現場，其結果則略以：(1)現場人行
    紅磚道，因施工緣故，目前已全部刨，目視所及，無法判別人行紅磚道當初舖設
    之情況；(2)命在場人等（異議人、舉發員警即證人乙○○、當地里長即證人楊滄
    海）分別指出人行紅磚道當初舖設之情況後，由異議人指出其當初停放車輛之方
    式（未占用人行紅磚道之方式），再命本院司機駕駛本院履勘車輛依異議人所述
    方式停放，目視所及，現場並未因此而發生阻礙交通或來往車行之情狀，此均據
    本院現場勘驗屬實，製有九十二年十二月五日勘驗筆錄暨勘驗現場照片在卷可考
    。由上開結果以觀，異議人所稱「未」占用人行紅磚道停放車輛之方式，並非絕
    無可能，準此，異議人所稱停放車輛之方式，自非虛設或無稽之詞可比。按法院
    受理有關交通事件，「準用」關於刑事訴訟法之規定，道路交通管理處罰條例第
    八十九條定有明文，是刑事訴訟法就犯罪證據之相關規定，於性質上與行政秩序
    罰之交通違規裁罰本旨不相抵觸之範圍內，本院自仍得依法適用；又依刑事訴訟
    法第一百五十四條第二項規定，犯罪事實應依證據認定之，無證據不得認定犯罪
    事實；申言之，事實之認定，應憑證據，如未能發現相當證據，或證據不足以證
    明，自不能以推測或擬制之方法，為裁判之基礎（最高法院四十年臺上字第八六
    號判例參照）；而認定不利於被告之事實，須依積極證據，苟積極證據不足為不
    利於被告事實之認定時，即應為有利於被告之認定，更不必有何有利之證據（最
    高法院三十年上字第八一六號判例）；再所謂「積極證據足以為不利被告事實之
    認定」者，係指據為訴訟上證明之全盤證據資料，在客觀上已達於通常一般之人
    均不致於有所懷疑，而得確信被告確曾犯罪之程度，若未達到此一程度，而有合
    理懷疑之存在時，即無從為有罪之認定（最高法院七十六年臺上字第四九八六號
    判例）。茲本件逕行舉發之採證照片，既無從為異議人確有本件違規事實之判別
  依據，已前所述，則本院本應不待其他有利於異議人之證據，逕為有利於異議人
    之推認；更何況，本件異議人所述停放車輛之方式（未占用人行紅磚道之方式）
    ，在客觀上並非絕無可能，此亦經本院現場勘驗無誤，詳如前述，本此有利於異
    議人之合理懷疑，本院更應依「罪疑有利於行為人（本件異議人）」之原則，而
    為異議人並無舉發違規事實之認定。綜上所陳，本院舉發單位既無從提出足以證
    明異議人確有違規事實之相關證據，參諸前揭說明，本院即應認異議人之異議為
    有理由，爰依法撤銷原處分，並另為異議人不罰之諭知。
五、據上論斷，應依道路交通案件處理辦法第十九條，裁定如主文。
中      華      民      國      九十二      年    十二    月    十八    日
                                臺灣基隆地方法院交通法庭
                                    法  官    王  慧  惠
右正本證明與原本無異。
對於本件裁定如有不服，應於收受送達後五日內，向本院提出抗告書狀，敘述抗告之
理由，抗告於臺灣高等法院。
                                    書記官    吳  麗  雲
中      華      民      國      九十二      年    十二    月   二十二日


司法院資訊處製作；財團法人民間司法改革基金會備份。
